臺灣士林地方法院民事裁定
111年度小上字第70號
上  訴  人  南港花園社區管理委員會

法定代理人  羅康華  
訴訟代理人  金學坪律師
            陳觀民律師
被上訴  人  李培真  
            李培榮  
上列當事人間請求損害賠償等事件，上訴人對於民國111年4月21
日本院內湖簡易庭110年度湖小字第620號第一審判決，提起上訴
，本院裁定如下：
    主  文
上訴駁回。
第二審訴訟費用新臺幣壹仟伍佰元由上訴人負擔。
    事實及理由
一、按關於請求給付金錢或其他代替物或有價證券之訴訟，其標
    的金額或價額在新臺幣（下同）10萬元以下者，適用小額程
    序；對於小額程序之第一審判決提起上訴，非以其違背法令
    為理由，不得為之；所謂判決違背法令，乃指判決不適用法
    規或適用不當，或有民事訴訟法第469條所列第1款至第5款
    事由，其判決當然為違背法令，民事訴訟法第436條之8第1 
    項、第436條之24第2項、第436條之32第2項準用第468條及
    第469條第1款至第5款分別定有明文。又小額訴訟程序之上
    訴狀內應記載上訴理由，表明下列各款事項：（一）原判決
    所違背之法令及其具體內容；（二）依訴訟資料可認為原判
    決有違背法令之具體事實，同法第436條之25規定甚明。準
    此，小額訴訟程序之當事人提起上訴，其上訴狀應依上開規
    定就第一審判決如何違背法令為具體之指摘，並揭示該法規
    之條項或其內容，若係成文法以外之法則（習慣或法理），
    則應揭示該法則之旨趣，如依民事訴訟法第469條所列第1 
    款至第5款事由提起上訴者，則應揭示合於該條款之事實，
    上訴狀如未依此項方法表明者，即難認為已對第一審判決之
    違背法令有具體之指摘，其上訴自難認為合法（最高法院71
    年度台上字第314號判決意旨參照）。又所謂經驗法則，係
    指由社會生活累積的經驗歸納所得之法則而言，凡日常生活
    所得之通常經驗及基於專門知識所得之特別經驗均屬之。另
    所謂論理法則，係指立法意旨或法規社會機能就法律事實所
    為價值判斷之法則。假如經法院對於證據依自由心證判斷決
    定採信與否，並說明得心證之理由，應屬法院採證認事職權
    行使之範圍，不得指為違背法令。次按取捨證據、認定事實
    本係事實審法院之職權，原判決苟依卷證資料，斟酌全辯論
    意旨，按論理及經驗法則而為證據之取捨並為說明，其認定
    於形式上並未違背法令，原即不許上訴人指摘原判決認定不
    當而以之為上訴理由。末按上訴不合法者，第二審法院應以
    裁定駁回之，同法第436條之32第2項準用第444條第1項前段
    亦有明文。
二、本件訴訟標的金額為10萬元以下，原審乃依小額訴訟程序審
    理、判決。上訴人對於該小額訴訟第一審判決不服提起上訴
    ，其上訴意旨略以：依原審所採信其囑託台灣防水工程技術
    協進會（下稱防水協會）鑑定報告第2頁及第13頁記載原告
    所有系爭房屋漏水位置於餐廳牆壁及餐廳窗戶下方牆壁，嚴
    重位置為窗台下方約20公分牆面。惟依據防水協會鑑定報告
    以熱顯像儀為檢測，依第38至41頁熱顯像儀顯像紅色嚴重漏
    水位置均位在窗台左側，並非窗台下方，倘防水協會之灑水
    試驗理由可以成立，按經驗法則及論理法則，熱顯像儀顯像
    紅色嚴重漏水位置應在窗台下方，而非均在窗台左側，蓋系
    爭房屋窗台左側牆壁外觀均無漏水及壁癌痕跡，足見上揭灑
    水試驗顯與經驗法則及論理法則有違，並不足取；另被上訴
    人於109年10月20日向上訴人反應系爭房屋浴室旁管道間牆
    壁內側滲水，請求查漏，上訴人於次日派機電人員勘查，發
    現該管道間減壓閥滴水，即以塑鋼土包覆尾端止漏。同年月
    29日被上訴人又向上訴人反應減壓閥無漏水但水從別處滲漏
    ，上訴人即於同年月30日派員勘查，並將滲漏處以塑鋼土包
    覆止漏，並於同年11月12日請廠商將減壓閥修繕完成，自被
    上訴人向上訴人反應管道間滲水至修繕完成僅23日，且經修
    繕2次，期間滲漏僅數日，且被上訴人主張漏水處之壁體與
    浴室外管道間分離，並非共同壁，即因而導致壁癌產生，殊
    難想像，另減壓閥上下端壁體並無附著水痕或白樺之漏水現
    象，況該減壓閥之漏水，係往下滲漏，故鑑定人楊敏楠所為
    灑水試驗，與減壓閥之漏水狀況不符，難以作為本件不利上
    訴人之論據等語，並聲明：1.原判決不利於上訴人部分廢棄
    。2.被上訴人在第一審之訴及假執行之聲請均駁回。3.第一
    審、第二審訴訟費用均由被上訴人負擔。
三、經查：
（一）依防水協會鑑定報告第2頁所載初勘系爭房屋，滲漏位置
      於餐廳牆壁及餐廳窗戶下方牆壁。而參以防水協會勘驗照
      片24、25（見防水協會鑑定報告第28頁）之餐廳牆壁以及
      餐廳窗戶下方之照片顯示，該等牆壁上均有多處油漆剝落
      之壁癌（白樺）現象。又依防水協會鑑定報告第6頁之16.
      至系爭房屋，客廳廁所公共管道間架設減壓閥之漏水位置
      並以熱水實驗，並開啟FLIR紅外線熱影像儀進行檢測。而
      防水協會以熱顯像儀為檢測，依防水協會鑑定報告第38至
      41頁熱顯像儀顯像紅色部分位置主要位在餐廳牆壁與餐廳
      窗戶牆壁之牆面連接處，而該連接處部分兩造鄰接之餐廳
      牆壁上亦均有壁癌（白樺）現象，足見系爭房屋餐廳牆壁
      有壁癌（白樺）現象與上揭以熱水實驗以熱顯像儀為檢測
      之結果相符合。再加以對照防水協會鑑定報告第12頁以紅
      線所顯示公共管道間與餐廳牆壁位置，足見防水協會鑑定
      報告所指漏水原因之該棟大樓公共管線設施之（減壓閥）
      止漏橡皮圈破裂有關，該止漏破損溢出水源滲透水至管道
      間內部牆壁後，水源再順延裂縫滲透至相對應位置屋內餐
      廳牆面裡等情（見該鑑定報告第8頁）之判斷相合。
（二）至於上訴理由所指：依防水協會鑑定報告第38至41頁熱顯
      像儀顯像紅色嚴重漏水位置均位在窗台左側，並非窗台下
      方，倘防水協會之灑水試驗理由可以成立，按經驗法則及
      論理法則，熱顯像儀顯像紅色嚴重漏水位置應在窗台下方
      ，而非均在窗台左側云云，惟上揭上訴理由並未明確說明
      原判決採信防水協會鑑定報告違反何種論理法則或經驗法
      則，已難認本件上訴已就第一審判決如何違背法令為具體
      之指摘。況依防水協會鑑定報告第3頁記載，查看系爭房
      屋，餐廳窗戶下方牆壁有漏水位置外牆目測為乾燥，而模
      擬減壓閥止漏橡皮圈破損漏水（勘驗照片27），而餐廳牆
      壁之淋浴間A、B、C點；餐廳及管道間牆壁之管道間A、B
      、C、D、E點；餐廳窗戶牆壁之窗戶A、B點之測量數據試
      水後之數據均較試水前之數據增加數值，增加之比例從最
      少增加0.1％至74.4％，且試水後其中管道間A、B、C、E點
      濕度色條指示均呈現「濕」之紅色，而窗戶A、B點均呈現
      「潤」的黃色，此水分計結果亦與上揭防水協會鑑定報告
      所判斷之漏水位置相符。另外，系爭房屋餐廳窗戶下方牆
      壁與系爭餐廳牆壁即窗戶左邊牆壁相連接，而餐廳及管道
      間牆壁之管道間A、B點位置均高於窗戶下方牆壁、餐廳及
      管道間牆壁之管道間C、E點位置均與窗戶下方壁癌明顯處
      之窗戶A點高度相當，且窗戶下方壁癌明顯處之窗戶A點均
      與餐廳及管道間牆壁之管道間C、E點位置相鄰近鄰接，而
      試水後之管道間A、B、C、E點濕度色條指示均呈現「濕」
      之紅色，足見窗戶下方窗戶A點處所顯現明顯壁癌現象，
      與試水後濕度色條指示均呈現「濕」之紅色之管道間A、B
      、C、E點相關，並與上揭熱顯像儀顯像紅色嚴重漏水位置
      試水後之管道間A、B、C點處相合，是上訴意旨偏執嚴重
      漏水位置應在窗台下方，而非熱顯像儀所示均在窗台左側
      等情而反推原審以防水協會鑑定報告所採用灑水試驗之結
      果違反經驗法則論理法則等情，尚非可採，是上訴意旨顯
      然並未具體指摘原判決採用防水協會鑑定報告為判決基礎
      所為之事實認定有何違背經驗法則或論理法則之處。
（三）又上訴意旨所指：自被上訴人向上訴人反應管道間滲水至
      修繕完成僅23日，且經修繕2次，期間滲漏僅數日，且被
      上訴人主張漏水處之壁體與浴室外管道間分離，並非共同
      壁，即因而導致壁癌產生，殊難想像，另減壓閥上下端壁
      體並無附著水痕或白樺之漏水現象，況該減壓閥之漏水，
      係往下滲漏，故鑑定人楊敏楠所為灑水試驗，與減壓閥之
      漏水狀況不符，難以作為本件不利於上訴人之論據等情，
      顯係就原審證據取捨及認定事實之事項而為指摘，並非在
      原判決所認定事實基礎上，表明原判決就所認定事實有不
      適用法規或適用法規不當之情事，則上訴人之上訴難認已
      符合就原判決有何違背法令為具體指摘之上訴要件。
（四）綜上所述，依上開規定，本件上訴並未符合就原判決有何
      違背法令為具體指摘之上訴要件，本件上訴並不合法，應
      予駁回。
四、按於小額訴訟之上訴程序，法院為訴訟費用之裁判時，應確
    定其費用額，民事訴訟法第436條之19第1項、第436條之32
    第1項定有明文。本件第二審裁判費用為1,500元，應由上訴
    人負擔，爰併為裁定如主文第2項所示。
五、據上論結，本件上訴為不合法，依民事訴訟法第436條之32
    第1項、第2項、第436條之19第1項、第444條第1項前段、第
    95條、第78條，裁定如主文。
中　　華　　民　　國　　111 　年　　11　　月　　30　　日
            民事第二庭審判長  法　官　陳章榮
                              法　官　蔡子琪
                              法  官  方鴻愷
以上正本係照原本作成。
本件裁定不得抗告。
中　　華　　民　　國　　111 　年　　11  　月 　 30　　日
                              書記官  周彥儒